臺灣臺中地方法院刑事判決　100年度金訴字第11號
公　訴　人　臺灣臺中地方法院檢察署檢察官
被　　　告　陳英德
選任辯護人　周仲鼎律師
上列被告因違反銀行法案件，經檢察官提起公訴（100 年度偵字
第5089號），本院判決如下：
    主    文
陳英德共同違反除法律另有規定者外，非銀行不得辦理國內外匯
兌業務之規定，處有期徒刑壹年捌月，緩刑貳年，並應向公庫支
付新臺幣拾萬元。犯罪所得新臺幣壹萬陸仟元應與綽號「紅毛」
之成年男子連帶沒收之，如全部或一部不能沒收時，以其與綽號
「紅毛」之成年男子之財產連帶抵償之。
    事    實
一、陳英德明知非銀行不得辦理國內外匯兌業務，為圖賺取每筆
    匯款金額百分之3 計算之手續費不法利益，竟與姓名、年籍
    不詳、綽號「紅毛」之成年男子共同基於非法經營辦理國內
    外匯兌業務之犯意聯絡，於民國99年7 月間，陳俊男、林忠
    呈等人所屬之詐騙集團與陳英德聯繫後，陳英德允諾為陳俊
    男辦理將在大陸地區詐騙所得之人民幣匯回臺灣之地下匯兌
    業務（無證據證明陳英德知悉係詐騙所得），嗣先由林忠呈
    與陳英德或綽號「紅毛」成年男子聯繫確認新臺幣兌換人民
    幣之匯率後，再由陳英德於99年7 月26日10時1 分許，以所
    持用之門號0000000000號行動電話，傳送大陸地區中國農民
    銀行不詳帳號之帳戶資料與林忠呈，林忠呈於接獲通知後，
    即請陳俊男所屬詐騙集團成員將人民幣100,000 元匯入陳英
    德所指定之大陸地區中國農民銀行不詳帳號內，陳英德於接
    獲匯款後，再於99年7 月26日後不詳日期通知林忠呈前往臺
    中市○○區○○街附近所經營之茶行內，領取兌換所得之新
    臺幣450,000 元，陳英德則從中取得約百分之3 （約新臺幣
    16,000）之利潤，而完成異地間款項之收付。
二、案經彰化縣警察局移送臺灣彰化地方法院檢察署呈請臺灣高
    等法院臺中分院檢察署移轉臺灣臺中地方法院檢察署檢察官
    偵查起訴。
    理    由
一、證據能力：
(一)、本件下列所引用之被告以外之人於警詢、偵查時之陳述，業
    據被告及其辯護人於本院準備程序時同意作為證據（本院卷
    第21頁反面），被告復未於言詞辯論終結前聲明異議，依刑
    事訴訟法第159 條之5 第2 項、第1 項規定，視為同意作為
    證據。本院並審酌上揭被告以外之人所為陳述作成之情況，
    均係出於自由意志，並無證明力顯然過低之情形，亦無顯不
    可信之情狀，認均適當，應皆有證據能力。
(二)、本院下列所引用卷內之文書證據、證物之證據能力部分，並
    無證據證明係公務員違背法定程序所取得，且檢察官、被告
    、辯護人等於本院亦均未主張排除下列文書證據、證物之證
    據能力，且迄本院言詞辯論終結前均未表示異議，本院審酌
    前揭文書證據、證物並無顯不可信之情況與不得作為證據之
    情形，依刑事訴訟法第158 條之4 反面解釋及第159 條之4
    之規定，應認均有證據能力。
二、認定犯罪事實所憑之證據及理由暨論罪科刑：
(一)、訊據被告陳英德，對於上開犯罪事實於警詢、偵查及本院審
    理時坦承不諱，核與證人林忠呈於警詢、偵訊時證述情節相
    符，並有0000000000號電號通訊監察譯文影本1 份附卷可資
    佐證，足認被告上開自白與事實相符，堪可採信。是本件事
    證明確，被告犯行堪以認定，應依法論科。
(二)、按銀行法第29條第1 項所稱「匯兌業務」，係指行為人不經
    由現金之輸送，而藉與在他地之分支機構或特定人間之資金
    清算，經常為其客戶辦理異地間款項之收付，以清理客戶與
    第三人間債權債務關係或完成資金轉移之行為。如行為人接
    受客戶匯入之款項，已在他地完成資金之轉移或債權債務之
    清理者，即與非法辦理匯兌業務行為之構成要件相當，不以
    詳列各筆匯入款於何時、何地由何人以何方式兌領為必要。
    又所謂「國內外匯兌」則係謂銀行利用與國內異地或國際間
    同業相互劃撥款項之方式，如電匯、信匯、票匯等，以便利
    顧客國內異地或國際間交付款項之行為，代替現金輸送，了
    結國際間財政上、金融上及商務上所發生之債權債務，收取
    匯費，並可得無息資金運用之一種銀行業務而言。是凡從事
    異地間寄款、領款之行為，無論是否賺有匯差，亦不論於國
    內或國外為此行為，均符合銀行法該條項「匯兌業務」之規
    定。再資金款項皆得為匯兌業務之客體，本無法定貨幣或外
    國貨幣等之限制，人民幣雖非我國所承認之法定貨幣，但卻
    為中國大陸地區內部所定之具流通性貨幣，則人民幣係屬資
    金、款項，並無疑義（最高法院95年度台上字第5910號、99
    年度台上字第7380號判決要旨參照）。本件被告雖未經主管
    機關許可即從事國外匯兌業務，欠缺合法經營相關業務之形
    式條件，然其既以此為業，揆諸上開說明，自仍應構成刑法
    上所謂之業務。查本件被告為求牟利，明知其並非經設立登
    記之銀行業者，不得經營國內外匯兌業務，於99年7 月26日
    ，為陳俊男等所屬詐騙集團成員辦理臺灣地區與大陸地區之
    匯兌業務，核被告所為，係違反銀行法第29條第1 項規定，
    應成立同法第125 條第1 項前段之非銀行辦理國內外匯兌業
    務罪。被告與姓名年籍不詳、綽號「紅毛」之成年男子間，
    有犯意聯絡及行為分擔，應論以共同正犯。另衡諸銀行法第
    125 條對於辦理國內外匯兌業務行為之處罰，僅係違反政府
    匯兌管制之禁令，影響正常之金融秩序及政府對於資金之管
    制，惟對於一般社會大眾之財產並未造成任何影響，而上開
    行為固與「收受存款」、「受託經理信託資金」等行為，同
    列為銀行法第125 條所應處罰之行為，然其不法內涵、侵害
    法益之範圍及大小均不可等同視之。本件被告為警查獲之匯
    兌次數僅為1 次，所賺取之利潤非鉅，且已坦承起訴書記載
    之客觀犯罪事實，本院衡酌其情節尚堪憫恕，認科以法定最
    低度刑，仍屬過重，爰依刑法第59條之規定，酌予減輕其刑
    。爰審酌被告私下從事兩岸匯兌，除違反法律規定之外，更
    使政府對於匯款資金管制無從落實，而影響金融秩序，所為
    非是，惟被告僅為警查獲1 次非銀行而辦理國內外匯兌業務
    之行為，並參以該次匯兌金額非鉅，及被告犯後能對犯罪事
    實坦承以告，並表示懺悔，足認其犯後態度尚佳與犯罪之手
    段等一切情況，量處如主文所示之刑，以資懲儆。
(三)、被告未曾受有期徒刑以上刑之宣告，有臺灣高等法院被告前
    案紀錄表在卷可稽，其一時失慮，致罹刑章，惡性尚非深重
    ，又已表示懺悔，堪認其經此罪刑之宣告，當知所警惕而無
    再犯之虞，本院認所宣告之刑，以暫不執行為宜，爰依刑法
    第74條第1 項第1 款之規定諭知被告緩刑2 年，並審酌被告
    為獲取私利，而辦理匯兌業務，破壞國家金融秩序等情，命
    被告應於緩刑期內向公庫支付100,000 元，以啟自新。又查
    被告所從事兩岸匯兌業務，係以每筆匯款金額抽取約百分之
    3 之方式抽取佣金，經營期間合計獲利約16000 元等情，已
    據被告於警詢、偵查及本院審理均為一致之供述，本件被告
    辦理兩岸匯兌業務之犯罪所得為16000 元，該所得為被告及
    共犯綽號「紅毛」之成年男子所有，應依銀行法第136 條之
    1 之規定諭知連帶沒收，如全部或一部不能沒收時，以被告
    及綽號「紅毛」之成年男子之財產連帶抵償之。
據上論斷，應依刑事訴訟法第299 條第1 項前段，銀行法第125
條第1 項、第29條第1 項、第136 條之1 ，刑法第11條前段、第
28 條 、第59條、第74條第1 項第1 款、第2 項第4 款，判決如
主文。
本案經檢察官楊朝森到庭執行職務。
中    華    民    國   100    年    12    月    21    日
                  刑事第六庭審判長法  官  鍾堯航
                                  法  官  郭德進
                                  法  官  李立傑
以上正本證明與原本無異。
如不服本判決，應於收受送達後10日內向本院提出上訴書狀，其
未敘述上訴之理由者並得於提起上訴後10日內向本院補提理由書
（均須按他造當事人之人數附繕本）「切勿逕送上級法院」。
                                  書記官  陳怡臻
中    華    民    國   100    年    12    月    21    日
附錄本件論罪科刑法條全文：
銀行法第29條（禁止非銀行收受存款及違反之處罰）
除法律另有規定者外，非銀行不得經營收受存款、受託經理信託
資金、公眾財產或辦理國內外匯兌業務。
違反前項規定者，由主管機關或目的事業主管機關會同司法警察
機關取締，並移送法辦；如屬法人組織，其負責人對有關債務，
應負連帶清償責任。
執行前項任務時，得依法搜索扣押被取締者之會計帳簿及文件，
並得拆除其標誌等設施或為其他必要之處置。
銀行法第125條
違反第29條第1 項規定者，處3 年以上10年以下有期徒刑，得併
科新臺幣1 千萬元以上2 億元以下罰金。其犯罪所得達新臺幣1
億元以上者，處7 年以上有期徒刑，得併科新臺幣2500萬元以上
5 億元以下罰金。
經營銀行間資金移轉帳務清算之金融資訊服務事業，未經主管機
關許可，而擅自營業者，依前項規定處罰。
法人犯前二項之罪者，處罰其行為負責人。
管理外匯條例第22條
以非法買賣外匯為常業者，處 3 年以下有期徒刑、拘役或科或
併科與營業總額等值以下之罰金；其外匯及價金沒收之。
法人之代表人、法人或自然人之代理人、受僱人或其他從業人員
，因執行業務，有前項規定之情事者，除處罰其行為人外，